【裁判字號】    98,抗,383
【裁判日期】    981130
【裁判案由】    聲請再審
【裁判全文】
臺灣高等法院高雄分院刑事裁定       98年度抗字第383號
抗  告  人
即聲請  人    甲○○
上列抗告人即受判決人因恐嚇案件聲請再審，不服臺灣高雄地方
法院中華民國98年10月30日駁回再審聲請之裁定（98年度聲再字
第71號，原確定判決案號：臺灣高雄地方法院98年度簡上字第29
3 號），提起抗告，本院裁定如下：
    主  文
抗告駁回。
    理  由
一、抗告意旨略以：原審以聲請人未提出聲請再審之證據，顯與
    刑事訴訟法第429 條之規定不符，聲請再審之程序違背規定
    ，即非合法，且無可補正，自毋庸審酌其再審有無理由，逕
    以裁定駁回之。經查中華電訊服務公司，基於保障手機使用
    客戶個人隱私權，手機登記為何人？有保密之義務，無可奉
    告。被告僅能以電話詢問中華電訊公司，查證該手機登記使
    用人是否為徐惠珍所有？經答覆為非也。謹檢奉電話錄音帶
    作為證據，此點是肯定的！至於登記為何人所有？礙於被告
    無公權力要求該公司提供是項資料而拒絕答覆。台灣高雄地
    方法院95年度簡上字第293 號之判決僅憑手機（0000000000
    ）所接收簡訊，明察秋毫，不見輿薪，不分皂白，張冠李戴
    ，致作了錯誤判決，本案既經提出異議，鈞院逕可要求原告
    訴人主動提出證明有無李代桃僵情事？那有張三拿李四手機
    告人之理！鈞院亦可具函中華電訊公司要求答覆，釐清真相
    ，還人公道，始為正途。為此依刑事訴訟法之規定於抗告期
    間內，提出抗告，狀請鈞院鑒核，速予再審，以符法紀，實
    乃德便等語。
二、原裁定以:
  (1)按再審係為原確定判決認定事實錯誤而設之救濟程序，是聲
    請再審之對象應為確定之實體判決。而受理再審聲請之法院
    ，應先審查再審之聲請是否具備合法條件，若其聲請再審之
    程序違背規定時，即應以其聲請不合法，依刑事訴訟法第43
    3 條規定裁定駁回之；必再審之聲請合法，始能進而審究其
    再審有無理由，此參諸刑事訴訟法第420 條、第421 條、第
    422 條規定自明。
  (2)次按「聲請再審應以再審書狀敘述理由，附具原判決之繕本
    及證據，提出於管轄法院為之」，刑事訴訟法第429 條定有
    明文，此為法定程式，如有違背者，法院自應依同法第433
    條規定，以裁定駁回其再審之聲請。又「刑事訴訟法再審編
    並無準用同法第三編有關上訴之規定，自難謂此種訴訟程式
    之欠缺，法院應先定期間先命其補正，此與司法院大法官會
    議釋字第三○六號解釋所指，原審辯護人未表明以被告名義
    上訴者，法院應依法先定期間命為補正者，不能同語（再審
    之聲請可於補正繕本及證據後，另行聲請。未以被告名義提
    起上訴則經駁回後，每因已逾上訴期間而無從救濟），亦非
    在抗告程序中所得補正。聲請人除得依法另行具狀聲請再審
    外，關於本件程式之欠缺要屬無從補正」（最高法院81年度
    臺抗字第17號、88年度臺抗字第416 號裁定參照）。
  (3)查本件再審聲請人即受判決人甲○○聲請再審，雖提出原確
    定判決之繕本附於聲請書中，惟未依法提出聲請再審之證據
    ，顯與刑事訴訟法第429 條之規定不符，依照上開說明，其
    聲請再審之程序違背規定，即非合法，且無可補正，自毋庸
    審酌其再審有無理由，應逕以裁定駁回之。
三、本院按，聲請再審，應以再審書狀敘述理由，附具原判決之
    繕本及證據，提出於管轄法院為之；法院認為聲請再審之程
    序違背規定者，應以裁定駁回之，刑事訴訟法第429 條及第
    433 條亦分別定有明文。而此項聲請再審程序之欠缺，非程
    序中所得補正，最高法院亦著有71年度台抗字第337 號判例
    意旨可資參照。再按有罪之判決確定後，因發見確實之新證
    據，足認受有罪判決之人應受無罪之判決者得聲請再審，固
    為刑事訴訟法第420 條第1 項第6 款所明定。惟所謂「發見
    新證據」者，係指該證據當時已經存在，為法院及當事人所
    不及知，不及調查斟酌，至其後始行發見，且就證據本身形
    式上觀察，固不以絕對不須經過調查程序為條件，但必須顯
    然可認為足以動搖原有罪確定判決，而為受判決人無罪、免
    訴、免刑或輕於原判決所認罪名之判決者為限。此受理聲請
    再審之最後事實審法院，應就聲請再審理由之所謂「新證據
    」，是否具備事實審判決前已經存在，為法院、當事人所不
    知，事後方行發見之「嶄新性」，及顯然可認足以動搖原有
    罪確定判決，應為無罪、免訴、免刑或輕於原判決罪名之「
    顯然性」二要件，加以審查，為判斷應否准予開始再審之準
    據（最高法院85年度台抗字第308 號判決意旨參照）。
四、經查: 抗告人即受判決人因不服原審法院95年5 月30日95年
    度簡上字第29 3號確定判決，依刑事訴訟法第420 條之規定
    ，向原審法院提起本件再審之聲請，惟所據理由稱: 告訴人
    夫妻以詐欺為業，欠錢竟辦理假離婚而逃之夭夭，聲請人好
    心替告訴人調現言明為期1 個月即返還，但竟過河拆橋....
    司法判決理由如此簡化，品質不佳，聲請人義薄雲天，拔刀
    相助，竟遭查封財產，告訴人接收簡訊之手機係誰持有？判
    決隻字未提，竟判聲請人有期徒刑4 月，請速予再審查明真
    相，以符法紀云云；經核並非刑事訴訟法第420 條第1 項第
    6 款所稱之「確實之新證據」，抗告人亦未提出符合上述規
    定具「顯然性」、「嶄新性」要件之相關證據，本案既無合
    於聲請再審之證據提出，其聲請程序顯已違背規定，且無從
    命其補正，原審因認其聲請再審之程序於法未合，而依刑事
    訴訟法第433 條之規定予以駁回，經核並無違誤。綜觀抗告
    意旨，並未依據卷內訴訟資料，具體指摘原裁定有何不適用
    法則或如何適用不當等違法情事，難認其抗告有理由，應予
    駁回。
據上論結，應依刑事訴訟法第412條，裁定如主文。
中    華    民    國    98    年    11    月    30    日
              刑事第六庭    審判長法  官  王憲義
                                  法  官  邱永貴
                                  法  官  簡志瑩
以上正本證明與原本無異。
不得再抗告。
中    華    民    國    98    年    11    月    30    日
                                  書記官  吳新貞


司法院資訊處製作；財團法人民間司法改革基金會備份。
